臺灣臺中地方法院刑事判決　96年度易字第1217號
公　訴　人　臺灣臺中地方法院檢察署檢察官
被　　　告　丙○○
上列被告因違反商標法案件，經檢察官提起公訴（九十六年度偵
字第二八九六號），本院判決如下：
    主  文
丙○○無罪。
　　理　由
一、公訴意旨略以：被告丙○○現為巨騰生化科技股份有限公司
    （下稱巨騰公司）總經理，其曾於民國九十二年間，因犯菸
    酒管理法案件，經本院以九十二年沙簡字第一○四號判決判
    處有期徒刑三月在案，於九十二年三月三十一日判決確定，
    並於九十二年六月十一日易科罰金執行完畢，猶不知悔改，
    明知「葛理仕家族」、「CRUSE」商標，係屬法商卡夫斯蘭
    迪羅絲路易斯艾什諾勒公司（LES CAVS DE LANDIRAS-LOUIS
    ESCHENAUER）向我國經濟部智慧財產局申請註冊登記取得商
    標專用權之商標，註冊號數分別為00000000號及0
    0000000號，專用期間分別自九十五年八月一日起至
    一百零五年七月三十一日止，及自九十五年七月十六日起至
    一百零五年七月十五日止，且早於九十四年十月一日即由設
    於臺中縣沙鹿鎮○○路六五號之味丹企業股份有限公司（下
    稱味丹公司），取得臺灣地區之獨家銷售代理權。丙○○亦
    明知上揭商標指定使用於商品及服務分類表第三十三類之酒
    、氣泡酒、烈酒、蒸餾酒、酒精飲料等商品，竟未經前揭商
    標專用權人之同意或授權，自九十五年五月間某日起至九十
    六年一月十日止，於巨騰公司位於臺中縣龍井鄉○○路二一
    六巷四三弄一二號之工廠內（下稱龍井工廠）製造紅酒後，
    運至臺中縣沙鹿鎮○○路一○九號倉庫（下稱沙鹿倉庫，該
    倉庫係向不知情之陳辰行以每月新臺幣〈下同〉三萬二千元
    代價承租），於該倉庫，將紅酒分裝、過濾、殺菌、做收縮
    膜及包裝，使用與上揭「葛理仕家族」、「CRUSE」相同之
    註冊商標於同一商品，並由其所雇用不知情之乙○○協助分
    裝，以每瓶六十元之價格對外販賣（每瓶可獲利十二元）。
    嗣經臺灣臺中地方法院檢察署檢察官指揮行政院海岸巡防署
    中部地區巡防局第三海岸巡防總隊及臺中市警察局第四分局
    展開調查，並於九十六年一月十日十時十分許，經行政院海
    岸巡防署中部地區巡防局第三海岸巡防總隊持本院所核發之
    九十六聲搜字第六七號搜索票會同臺中市警察局第四分局前
    往上開倉庫進行搜索而當場查獲，並扣得仿冒上開「葛理仕
    家族」、「CRUSE」商標之紅酒二十二箱（七五○ML /瓶、
    十二瓶/箱）、法國卡斯坦古堡紅酒四十四箱（七五○ML/瓶
    、十二瓶/箱）、蒸餾器具二組、六孔裝瓶器一組、法國卡
    斯坦古堡紅酒前後標籤八捆、法國卡斯坦古堡紅酒膠膜三十
    七個、軟木塞一箱、軟木塞封瓶器一臺、膠膜收縮器一臺、
    封蓋（瓶）機一臺、三合一過濾器一組（上列扣案物已由臺
    中縣政府菸酒課沒入），及巨騰紅后紅酒二十七箱九瓶、巨
    騰芋酒一百四十六箱（六○○ML/瓶、十二瓶/箱）、巨騰梅
    酒二十七箱六瓶（六○○ML/瓶、十二瓶/箱）、巨騰望梅酒
    九十一箱二瓶（三七五ML/瓶、十二瓶/箱）、巨騰紅琥芋酒
    六箱八瓶（六○○ML/瓶、十二瓶/箱）、未裝瓶葡萄酒二千
    二百公升、浸橡木片萃取液一百二十公升、梅尾酒四百二十
    公升（上列扣案物由臺中縣政府菸酒課責付與被告保管）云
    云。因認被告係違反商標法第八十一條第一款之侵害他人商
    標專用權罪、商標法第八十二條之販賣仿冒商標商品罪等罪
    嫌。
二、按犯罪事實應依證據認定之，無證據不得認定其犯罪事實，
    又不能證明被告犯罪或其行為不罰者，應諭知無罪之判決，
    刑事訴訟法第一百五十四條第二項及第三百零一條第一項分
    別定有明文。又認定犯罪事實，所憑之證據，雖不以直接證
    據為限，間接證據亦包括在內，然無論直接或間接證據，其
    為訴訟上之證明，須於通常一般之人均不致於有所懷疑，而
    得確信其為真實之程度者，始得據之為有罪之認定，倘其證
    明尚未達到此一程度，而有合理性懷疑之存在時，即無從為
    有罪之認定，根據「罪證有疑，利於被告」之證據法則，即
    不得遽為不利於被告之認定（最高法院著有七十六年度臺上
    字第四九八六號判例可資參照）；再按犯罪事實之認定，應
    憑真實之證據，倘證據是否真實尚欠明顯，自難以擬制推測
    之方法，為其判斷之基礎，而認定犯罪事實之證據係指足以
    認定被告確有犯罪行為之積極證據而言，該項證據自須適合
    於被告犯罪事實之認定，始得採為斷罪資料（最高法院五十
    三年臺上字第六五六號、二十九年上字第三一○五號判例可
    資參照）；事實審法院對於證據之取捨，依法雖有自由判斷
    之權，然積極證據不足證明犯罪事實時，被告之抗辯或反證
    縱屬虛偽，仍不能以此資為積極證據應予採信之理由（最高
    法院三十年上字第四八二號判例參照）。末按「刑事訴訟法
    第一百六十一條已於九十一年二月八日修正公布，其第一項
    規定：檢察官就被告犯罪事實，應負舉證責任，並指出證明
    之方法。因此，檢察官對於起訴之犯罪事實，應負提出證據
    及說服之實質舉證責任。倘其所提出之證據，不足為被告有
    罪之積極證明，或其指出證明之方法，無從說服法院以形成
    被告有罪之心證，基於無罪推定之原則，自應為被告無罪判
    決之諭知，最高法院著有九十二年台上字第一二八號判例意
    旨可資參照。
三、公訴人認被告丙○○涉犯上開違反商標法之犯行，無非係以
    被告丙○○於警詢時坦承：臺中縣沙鹿鎮○○路一○九號倉
    庫並未申請為合法製造紅酒之工廠，其所仿冒之味丹公司「
    葛理仕家族」紅酒係於臺中縣龍井鄉○○路二一六巷四三弄
    一二號之工廠內製造，且以每瓶六十元之價格對外販賣，每
    瓶並可獲利十二元等情；於偵查中並坦承：上揭扣案物皆為
    其所有，封瓶器、封蓋（瓶）機乃用以製造紅酒的軟木塞，
    軟木塞打完後再殺菌、做收縮膜等事實。復經證人乙○○、
    陳六行在警詢時供證綦詳，另有註冊號數00000000
    號及00000000號之「葛理仕家族」、「CRUSE」商
    標註冊證、商標檢索資料、網路簡報資料、葛理仕家族紅酒
    防偽辨識說明書（味丹公司於九十六年一月十二日出具，附
    於警卷）、現場查獲照片、臺中縣政府查獲非法嫌疑菸酒案
    件現場處理記錄表等在卷可稽。而被告雖辯稱味丹公司葛理
    仕家族紅酒係由綽號小陳的人寄放，惟被告既已坦承該紅酒
    於臺中縣龍井鄉○○路二一六巷四三弄一二號之工廠內製造
    後，即送至倉庫內殺菌、做收縮膜、分裝，並坦承扣案物皆
    為其所有，封瓶器、封蓋（瓶）機乃用以製造紅酒的軟木塞
    ，既然是他人所寄放，為何仍由自己於工廠製造，並於倉庫
    內保有封瓶、包裝等器具？其供詞反覆，顯係卸責之詞，故
    其所辯，並不足採等語為其主要論據。惟訊據被告堅決否認
    有上開違反商標法之犯行，辯稱：味丹公司「葛理仕家族」
    紅酒係由綽號小陳的人寄放，因小陳到大陸去，就寄放在倉
    庫中，其所製造之酒的酒質與味丹公司不同，小陳寄放時，
    要求伊改換伊的紅后紅酒的包裝，但伊因沒有人手而沒有改
    包裝，「葛理仕家族」紅酒上的標籤不是伊貼的；如果伊確
    實有販賣「葛理仕家族」紅酒至賣場的話，從賣場結帳所刷
    條碼，就可以顯示出來，伊於偵訊中係供稱伊自己的產品有
    賣到興農超市，而非「葛理仕家族」紅酒；檢警在搜查本案
    時，伊如果有製造「葛理仕家族」紅酒，應會扣得一些相關
    配件，更何況這些紅酒是伊放在大倉庫內的小倉庫，上面已
    經佈滿灰塵了，且上面有蓋東西，這些都可以從錄影光碟看
    出，伊是聲請合法的工廠，伊平常就有在製造紅酒了，伊並
    不是為了「葛理仕家族」的紅酒來製造，而且查獲的「葛理
    仕家族」紅酒數量只有二十二箱，如果伊有製造的話，在市
    面上也可以查獲到，但是味丹公司在這幾個月來沒有辦法查
    證到伊有去販賣過等語。經查：
  (一)巨騰公司之負責人登記為黃祺福，被告則是股東之一，並任
    職總經理；又該公司係從事酒製造業，其產品種類有葡萄酒
    、其他水果酒、穀類釀造酒類、白蘭地、威士忌、白酒、其
    他蒸餾酒、米酒、料理酒類等，該公司於九十二年十一月十
    一日取得財政部所核發之酒製造業許可執照（台財庫酒製字
    第DＺ000000000000號），另於九十三年五月二
    十五日取得財政部所核發之菸酒進口業許可執照（台財庫菸
    酒進字第DＺ000000000000號），該公司之工廠
    設於臺中縣龍井鄉○○路二一六巷四三弄一二號等情，此為
    被告所是認（警卷第三頁），並有臺中縣政府營利事業登記
    證（警卷第二十五頁）、酒製造業許可執照、菸酒進口業許
    可執照、經濟部工廠登記證在卷可憑（警卷第第二十五至二
    十九頁）。
  (二)本案之查獲經過，參照本案聲請搜索之偵查卷宗資料（見聲
    搜卷全卷）及告訴人委任書（附警卷第三十四頁）、刑事告
    訴狀（附偵查卷第十二至十三頁）以觀，本案原係中部地區
    巡防局台中機動查緝隊於九十五年十一月十六日經檢察官指
    揮偵辦「小林違反懲治走私條例案」，於實施通訊監察期間
    ，因監聽得知被告疑利用巨騰公司掩護非法，私自釀造米酒
    、葡萄酒等販售，並違反商標法，預定換偽造商標重新裝瓶
    ，意圖販售牟利，而檢具通訊監察譯文等相關卷證資料，經
    由檢察官向本院聲請核發搜索票，於九十五年一月十日會同
    相關單位前往巨騰公司之沙鹿倉庫執行搜索而查獲本案。其
    中除扣得巨騰公司之製酒器具及酒類產品外，並查扣涉有仿
    冒上開「葛理仕家族」、「CRUSE」商標之紅酒二十二箱（
    七五○ML/瓶、十二瓶/箱）、法國卡斯坦古堡紅酒四十四箱
    （七五○ML/瓶、十二瓶/箱）、法國卡斯坦古堡紅酒前後標
    籤八捆、法國卡斯坦古堡紅酒膠膜三十七個等違反商標法之
    物品。告訴人味丹公司則係於搜索後（按，聲搜索卷內並無
    味丹公司於搜索前提出之告訴狀或製作之警詢告訴筆錄，搜
    索扣押筆錄內亦無味丹公司人員在場簽名），於九十六一月
    十二日委任甲○○到場了解案情並提出說明，其後於九十六
    年二月二日始就被告涉嫌侵害「葛理仕家族」紅酒商標之事
    具狀告訴。是由上開本案查獲經過，顯示調查單位於搜索前
    ，雖可疑被告有違反商標法犯罪之嫌疑，但並未明確掌握被
    告所涉犯侵害之具體商標商品即是「葛理仕家族」、「CRUS
    E」商標之紅酒及法國卡斯坦古堡商標之紅酒，且事前亦無
    被告侵害該二商標商品之具體事證，此由監聽譯文中並未發
    現有關侵害上開二商標商品之對話（包括針對該二商標之商
    品如何偽製商標標籤、如何分裝、包裝及販賣至何處等）可
    稽，本案之查獲經過與一般違反商標法案件多係由受侵害之
    商標權利人，事前蒐證取得明確侵害商標行為之佐證後，再
    報請調查單位聲請搜索者不同。而事後，就被告被移送未經
    「法國卡斯坦古堡紅酒」商標專用權人之同意或授權，自九
    十五年五月起至九十六年一月十日止，在臺中縣沙鹿鎮○○
    路一○九號倉庫內製造仿冒該商標之紅酒，使用與「法國卡
    斯坦古堡紅酒」相同之註冊商標於同一商品，並由其所雇用
    不知情之乙○○協助分裝，以每瓶六十元之價格對外販賣之
    犯嫌部分，經檢察官偵查結果，以「法國卡斯坦古堡紅酒」
    商標並未向我國經濟部智慧財產局申請註冊登記取得商標專
    用權，故被告前揭行為並無任何違反商標法罪嫌之情，而於
    九十六年二月十六日不起訴處分在案，此有臺灣臺中地方法
    院檢察署檢察官九十六年度偵字第二八九六號不起訴處分在
    卷可憑。
  (三)扣案「葛理仕家族」紅酒二十二箱共二百六十四瓶，確實係
    自被告之沙鹿倉庫查獲起出，此為被告所是認，除有扣押筆
    錄、照片可憑外，復經本院勘驗調查單位之查獲蒐證錄影光
    碟無訛，製有勘驗筆錄在卷（本院卷第五十九頁）。又扣案
    仿冒「葛理仕家族」紅酒之瓶身商標，除警詢卷附味丹企業
    於二○○七年二月十一日製作防偽辨識說明中所製作真品與
    仿冒品核對照片（警卷第四十九至第五十七頁），以資證實
    瓶「葛理仕家族」紅酒，確實有如該等照片所示仿冒品與真
    品不符之情形外，復經本院當庭就告訴代理人於本院所提出
    真品紅酒一瓶兩相比對結果：可以看出就瓶身商標部分，真
    品色澤比較深，真瓶瓶身接近瓶頸部分有「葛理仕」商標的
    烙印，瓶蓋塑膠封膜部分，真品有印製「葛理仕」的商標及
    蓋有製造日期，塑膠封膜部分之色澤，真品和扣案物色澤不
    一，真品顏色較暗，扣案物比較亮，瓶身下方，真品烙印有
    ＤＥＰＵＩＳ1819字樣，另外在真品的瓶底環繞的斜紋，真
    品比較深明顯，並且有缺口，扣案物沒有上開的烙印字樣及
    缺口，環繞斜紋比較不明顯等情，製有勘驗筆錄在卷可考，
    顯見扣案之「葛理仕家族」紅酒二十二箱共二百六十四瓶，
    確為仿冒商標之商品無訛。
  (四)被告固於九十六年一月十日警詢中確實自白供承：查緝人員
    於沙鹿鎮○○路一○九號查獲地點查扣之巨騰仿冒味丹公司
    葛理仕家族二○○四紅酒及順如公司法國卡斯坦古堡紅酒，
    伊均未取得代理商委託加工生產；伊所持有之味丹公司葛理
    仕家族二○○四紅酒及順如公司法國卡斯坦古堡紅酒都是在
    巨騰的龍井工廠製造，做好再搬去沙鹿倉庫，每瓶售價都是
    六十元，一瓶可賺十二元，其銷售地是賣場、興農超市等語
    ，此經本院勘驗警詢錄音光碟對照警詢筆錄內容無訛，製有
    譯文及勘驗筆錄在卷可憑（本院卷第九十二頁、九十七頁正
    反面）。惟被告嗣後於九十六年二月二日偵查中訊問時即改
    稱：「法國卡斯坦古堡」紅酒之商標及標示是綽號「小陳」
    所製作，伊只做空白瓶及酒，伊將酒以每瓶六十元賣給「小
    陳」，商標是「小陳」的工人來沙鹿倉庫貼的；但「葛理仕
    家族」紅酒則是「小陳」寄放，因「小陳」到大陸去，就暫
    時寄放在伊那裡，不是仿冒商標等語（偵卷第八頁），其後
    於本院審理中亦為相同之辯稱。雖被告於偵、審之供稱異於
    警詢，且無法提供「小陳」之真實姓名年籍以供查證，所辯
    固值存疑，惟按揆諸上開判例意旨，法院認定事實須依積極
    證據，被告之抗辯或反證縱屬虛偽，仍不能以此資為積極證
    據應予採信之理由；且被告之自白，不得作為有罪判決之唯
    一證據，仍應調查其他必要之證據，以察其是否與事實相符
    ，刑事訴訟法第一百五十六條第二項定有明文。是本案即使
    以被告之警詢自白為主要證據方法，仍應調查其他證據以核
    對被告自白是否與本案犯罪事實相符，並且須足以達到令人
    確信而無所懷疑之程度。查：
    1.如前述，本案於通訊監察之監聽階段，由卷附之監聽譯文
      中，並未發現有關任何侵害「葛理仕家族」紅酒商標商品
      之對話（包括針對該商標之商品如何偽製商標標籤、如何
      分裝、包裝及販賣至何處等）。
    2.經本院勘驗調查單位之查獲蒐證錄影光碟結果，顯示於扣
      案錄影光碟時間，約五十三分十七秒起，查獲人員始從現
      場大倉庫裡面的小隔間，逐一搬出與扣案「葛理仕家族」
      紅酒商標圖樣相同之整箱物品，搬至倉庫現場中間堆疊，
      搬出之包裝箱，均完整未被拆封，堆疊完畢後，由查獲人
      員開啟其中一箱，取出一瓶紅酒檢視之後再封箱等情，製
      有勘驗筆錄可考（本院卷第五十九頁），可見「葛理仕家
      族」紅酒是於搜索過程之後期階段始自倉庫更深入之內部
      整箱起出，不僅與「法國卡斯坦古堡」紅酒非同處查獲，
      亦與現場其他製酒之器具及酒品等物，非放置於相同位置
      起出。
    3.本案就侵害上開「法國卡斯坦古堡」紅酒及「葛理仕家族
      」紅酒二商標之扣案物，除該二商標之仿冒成品酒經扣案
      外，餘僅扣得仿冒「法國卡斯坦古堡」紅酒商標之前、後
      標籤各八綑及塑膠封膜三十七個，並無扣得仿冒「葛理仕
      家族」紅酒商標之前、後標籤或塑膠封膜，此經本院調取
      上開扣押物品當庭勘驗無訛，製有勘驗筆錄可查（本院卷
      第五十八至五十九頁）。又即使採認被告於警詢中所自承
      「葛理仕家族」紅酒是在龍井工廠製造後再搬運至沙鹿倉
      庫置放云云，而便宜認定因此以致於未在沙鹿倉庫扣得仿
      冒「葛理仕家族」紅酒商標之前、後標籤或塑膠封膜等物
      品，然此誠屬臆測推斷，並無積極事證足以認定在龍井工
      廠內確另有仿冒「葛理仕家族」紅酒商標之前、後標籤或
      塑膠封膜等物品存在，則仿冒「葛理仕家族」紅酒商標之
      前、後標籤或塑膠封膜是否確為被告所製造，亦有疑竇。
    4.證人乙○○於警詢中供稱：警方當場發現疑似仿冒之「法
      國卡斯坦古堡」紅酒十四箱及「紅后」紅酒二十七箱，是
      伊於查獲當天分裝，伊是將紅酒以虹吸管注入酒瓶分裝後
      ，以封瓶器用軟木塞將瓶口封裝好，伊在這沙鹿倉庫內除
      分裝紅酒外，未分裝過其他酒類；警方在現場所查扣伊當
      天所分裝的紅酒分別貼有「法國卡斯坦古堡」紅酒標籤及
      「紅后」紅酒標籤，是被告帶回要伊貼在瓶上的；「法國
      卡斯坦古堡」紅酒及「紅后」紅酒是一樣的，是被告在沙
      鹿倉庫調製的，被告調製時伊有在場等語（警卷第八頁）
      ，對照上開扣案物中確有尚未使用之仿冒「法國卡斯坦古
      堡」紅酒商標前、後標籤各八綑及塑膠封膜三十七個以觀
      ，證人乙○○於警詢所言，應係屬實。顯見扣案之仿冒「
      法國卡斯坦古堡」紅酒是在沙鹿倉庫內調製、分裝及貼上
      商標標籤，而證人並未見被告調製、分裝仿冒「葛理仕家
      族」紅酒，證人亦未有受被告指示為「葛理仕家族」紅酒
      貼上商標標籤之情事。準此，則被告於警詢時供稱「法國
      卡斯坦古堡」紅酒都是在巨騰的龍井工廠製造，做好再搬
      去沙鹿倉庫云云之自白，顯有不實。進而被告於警詢中供
      稱扣案仿冒「葛理仕家族」紅酒亦是在巨騰的龍井工廠製
      造，做好再搬去沙鹿倉庫云云，其真實性亦堪虞。
    5.被告於警詢固坦承：「葛理仕家族」紅酒，伊是以每瓶售
      價六十元，一瓶賺可十二元，而銷售於賣場、興農超市云
      云，惟本案於查獲前乃至於查獲後，承辦之調查人員及告
      訴人均無法提出被告有實際銷售該仿冒「葛理仕家族」紅
      酒之相關佐證，無法積極證明被告有販賣仿冒「葛理仕家
      族」紅酒之事實。
    6.其餘扣案之證物固與生產酒品有關，惟被告所經營之巨騰
      公司本身亦係製酒公司，該等器具不足為被告用以製造生
      產「葛理仕家族」紅酒之積極不利佐證。
四、綜上調查，被告於警詢中之自白，明顯與卷內相關事證有異
    ，被告之警詢自白不得資為不利被告之認定佐證。而卷內之
    扣案相關事證亦均無法證明扣案仿冒「葛理仕家族」紅酒係
    被告所仿製，或其上之仿冒商標係被告所仿製而使用貼上，
    甚或被告明知扣案「葛理仕家族」紅酒係仿冒品而有販賣、
    意圖販賣陳列、輸出或輸入等行為。被告前揭所辯，洵非虛
    詞。此外，本院復查無其他積極證據足資證明被告涉有公訴
    意旨所指之違反商標法犯行，被告犯罪不能證明，應為無罪
    之諭知。
據上論斷，應依刑事訴訟法第三百零一條第一項，判決如主文。
中　　華　　民　　國　　96　　年　　8 　　月　　7 　　日
　　　　　　　      刑事第八庭
　　　　　　　　　　　審判長法 官  林慧英
　　　　　　 　　　　　　　 法 官  陳慧珊
                            法 官  賴恭利
上正本證明與原本無異。
如不服本判決，應於送達後10日內向本院提出上訴狀 (須附具體
理由及繕本)，上訴於臺灣高等法院臺中分院。
                            書記官  陳貴卿
中　　華　　民　　國　　96　　年　　8 　　月　　7 　　日
